【裁判字號】    88,上,589
【裁判日期】    890229
【裁判案由】    清償借款
【裁判全文】
臺灣高等法院臺中分院民事判決  八十八年度上字第五八九號
      上  訴  人  甲○○
                現改名為林佩.
      被上訴人    誠泰商業銀行股份有限公司
      法定代理人  乙○○
      訴訟代理人  丁○○
                  丙○○
右當事人間清償借款事件，上訴人對於中華民國八十八年六月二十五日臺灣臺中地方
法院八十八年訴字第一七六號第一審判決提起上訴，本院判決如左：
      主      文
上訴駁回。
第二審訴訟費用由上訴人負擔。
      事      實
甲、上訴人方面：
一、聲明：求為判決：(一)原判決廢棄。(二)右廢棄部分，被上訴人在第一審之訴駁回。
                    (三)第一、二審訴訟費用由被上訴人負擔。
二、陳述：除引用原判決書之記載外，補稱：
    (一)上訴人甲○○並未任債務人徐瑞山於八十一年五月一日向被上訴人保證責任台
      中市第八信用合作社（以下簡稱為八信）借款新台幣（下同）二百五十萬元之
      連帶保證人，此由上訴人自始至終均不知徐瑞山曾向八信貸借系爭款項，更從
      未同意任該系爭借款之連帶保證人，及系爭於八十三年六月二十九日簽發本票
      發票人欄「甲○○」之簽名，非上訴人甲○○本人親筆之字跡，而係借款人即
      徐瑞山所偽簽，「甲○○」之印文亦係徐瑞山所盜蓋，又上訴人親筆簽名之約
      定書，乃徐瑞山於七十九年十一月二十二日向八信借貸本金最高限額一百四十
      萬元，由上訴人提供所有坐落台中市○區○○段三小段第六之二一地號土地、
      及其上建物供擔保，上訴人並任徐瑞山該次借款之連帶保證人時所簽發，此由
      徐瑞山於七十九年十一月二十二日向八信申請貸款，八信於七十九年十二月四
      日向上訴人為對保即明，詎料，被上訴人竟將該約定書移花接木至系爭借款時
      使用，被上訴人之所為實乏誠信，八信於徐瑞山貸借系爭款項之初，根本未讓
      上訴人填寫約定書，更未向上訴人對保，系爭借款，八信於八十一年五月一日
      初放，惟約定書之簽立及對保日期竟為七十九年十二月四日，二者之日期顯不
      相符，益見係被上訴人移花接木所致，請鈞院命八信提出徐瑞山於七十九年十
      一月二十二日向八信貸借本金最高限額一百四十萬元之相關資料，即明事實真
      相。
    (二)原審判決以：「被告所立約定書第一條約定：『本約定書所稱一切債務，係指
      立約人所負之票據、借款、墊款、保證等債務及其他債務，並包括其利息、遲
      延利息、違約金、損害賠償及其他有關費用。』而認上訴人對該借款應付連帶
      給付之責，自有違誤，因該約定當指該筆借款之相關債務，而不應擴及之前及
      嗣後同一債務人之全部債務，上訴人根本未任徐瑞山向八信貸借系爭款項之連
      帶保證人，更未於系爭借款之本票及約定書上簽名，八信更從未因系爭借款向
      上訴人對保，八信竟持徐瑞山於七十九年間之借款，上訴人所簽立之約定書移
      花接木至本件借款，原審未注意之，顯係違誤。
三、證據：除引用原審立證方法外，補提：本票影本一份、土地登記登記簿謄本暨建
    築改良物登記簿謄本影本各一份、及約定書乙紙影本一份為証。
乙、被上訴人方面：
一、聲明：求為判決：(一)上訴駁回。(二)第二審訴訟費用由上訴人負擔。
二、陳述：除引用原判決書之記載外，補稱：
    (一)上訴人所言：上訴人自始至終均不知徐瑞山曾向八信貸借系爭款項，更從未同
      意任該系爭借款之連帶保證人。惟查，上訴人又於上訴理由中言「．．．親筆
      簽名之約定書，．．．八信於七十九年十二月四日向上訴人為對保．．．」云
      云，即可証明上訴人早已告知徐瑞山曾向八信貸借款項，事証明確，其云自始
      至終均不知徐瑞山曾向八信貸借系爭款項者，顯然是卸責之詞，不足採信。
    (二)被告徐瑞山於原審中對所借款項坦承不諱，且於七十九年起開始向被上訴人借
      款，並同時簽立約定書，且由上訴人林佩玲、及另一原審被告徐豔秋擔任共同
      借款保證人，此由被上訴人於原審所提出之上訴人親簽之借款約定書，則可明
      瞭，上訴人確實有為連帶保証人之行為。
    (三)查本案借款期間上訴人與徐瑞山二人為夫妻關係，且於七十九年提供其名下不
      動產即坐落台山市○區○○段三小段第六之二一地號土地、及建物供徐瑞山借
      款之擔保，即可得知上訴人早已叫知徐瑞山借款，並擔任其連帶保證人之事實
      ，徐瑞山於七十九年借款新台幣一一○萬元後，再提供其名下房屋一戶，共同
      設定予被上訴人第一順位抵押權本金最高金額一○八○萬元，以擔保其借款八
      七一萬元，並約定額度內循環動用，若上訴人主張其僅提供擔保徐瑞山借款一
      一○萬元，何以於該借款清償後不要求塗銷抵押權，又再提供設定予被上訴人
      ，而供徐瑞山之借款？徐瑞山之借款係於額度內循環動用，而上訴人辯稱不知
      有其他借款，亦未同意為他筆借款之連帶保証人，何以被上訴人於八十四年十
      月三十日向法院聲請核發支付命令，請求上訴人及被告共同清償借款六二一萬
      元時，上訴人皆無異議？且被上訴人亦於八十五年五月八日聲請法院強制執行
      拍賣上開不動產，並拍定在案，而上訴人無動於衷，任由其名下不動產被拍賣
      ，即可知上訴人早知其為徐瑞山之連帶保證人，亦明知徐瑞山確實有向被上訴
      人借款多筆之情，系爭借款係額度內貸放，且沿用原約定書之內容，並於借款
      期限到期辦理展期手續，另一被告徐瑞山持上訴人之印章來行辦理展期手續，
      依約定書第十條之規定，均視為立約人之代理人，且經被上訴人核對印章無誤
      後，而予以辦理展期，且上訴人從未向被上訴人表示反對意見，即視同為授與
      代理權即應負授權人之責，上訴人提供不動產共同設定予被上訴人第一順位抵
      押權時，金額為最高限額一○八○萬元，可借金額為八七一萬元，仍同意提供
      借款，即可証上訴人對徐瑞山之所有借款皆為保証之意，且從未表示反對意思
      ，何以聲稱未任借款保証人，實係無稽之詞。
三、證據：除引用原審立證方法外，補提：抵押權設定契約書及他項權利證明書影本
    各一份、上訴人印鑑證明影本乙份、系爭本票影本乙份、及借款新借申請書及借
    款展期申請書等影本各乙份為証。
    理      由
一、本件被上訴人經合法通知，未於言詞辯論期日到場，核無民事訴訟法第三百八
     十六條所列各款情形，爰依上訴人聲請，由其一造辯論而為判決。
二、被上訴人主張其自八十七年一月一日起奉准概括承受台中市第八信用合作社之全
    部營業、資產、負債一節，有財政部八十六年十月二十二日台財融第八六六四九
    二一一號函、及誠泰商業銀行股份有限公司及保証責任台中市第八信用合作社八
    十六年十二月一日聯合公告可稽，堪認被上訴人已概括承受八信實體上之一切權
    利義務，自得實施訴訟上權能，而提起本件訴訟，核先敘明。
三、被上訴人起訴主張：原審被告徐瑞山邀同徐艷秋、及上訴人林惠伶（八十五年四
    月十二日改名為林佩伶）於八十三年六月二十九日向八信借款二百五十萬元，每
    半年展期一次，利息按年息百分之十點五五計付，其逾期在六個月以內者，按上
    開利率百分之十，逾期在六個月以上者，按上開利率百分之二十計算違約金，按
    月繳息，如有一期未為履行，視為全部到期，詎徐瑞山僅付息至八十三年十一月
    二十八日，迄今本息、違約金未為清償，又被上訴人已經核准概括承受八信之全
    部營業及資產、負債，系爭借款債權亦隨之移轉於被上訴人，爰依法請求上訴人
    應負連帶清償之責等語；上訴人則以：其並未擔任徐瑞山於八十三年六月二十九
    日向八信借款二百五十萬元之連帶保證人，系爭借款之本票「甲○○」之簽名，
    並非上訴人之字跡，而係借款人徐瑞山所偽簽，「甲○○」之印文亦係徐瑞山所
    盜蓋等語，以資抗辯。
四、被上訴人主張上訴人為徐瑞山系爭借款之連帶保証人，系爭借款徐瑞山僅付息至
    八十三年十一月二十八日止，所餘之本息、違約金迄今未為清償等情，有上訴人
    所立之約定書、貸款交易明細表、借款展期申請書、及八十三年六月二十九日簽
    發之本票一紙為証，上訴人雖以前詞置辯，惟查：
  (一)上訴人於七十九年十一月二十二日即提供其所有坐落台中市○區○○段三小段第
    六之二一地號土地、及其上建物，供徐瑞山向被上訴人借貸之擔保，並設定最高
    限額一百四十萬元抵押權登記在案，並於七十九年十二月四日簽立約定書一紙，
    同意對被上訴人之借款、及保証等債務之清償一節，已為上訴人自認在卷，並有
    上揭之約定書、及其提出之上開土地暨建物登記本簿謄本各一件附卷可証，上開
    抵押權設定登記雖旋於同年十二月十四日因清償而塗銷登記，惟上訴人於八十一
    年三月二十三日又以該不動產為徐瑞山之連帶保証人，設立最高限額一千零八十
    萬元之抵押權予被上訴人，作為徐瑞山向被上訴人借款之擔保，嗣徐瑞山於八十
    一年五月一日向被上訴人借貸系爭之借款二百五十萬元，因屆期未能清償，乃由
    徐瑞山申請換單展期，而於八十三年六月二十九日由徐瑞山、徐艷秋、及上訴人
    共同簽發面額二百五十萬元之本票一紙，約定於八十三年十二月二十九日清償等
    情，亦有上開土地暨建物登記簿謄本、抵押權設定契約書、他項權利証書、及本
    票等件在卷可稽，依上訴人於七十九年十二月四日所立之該約定書第一條即約定
    ：「本約定書所稱一切債務，係指立約人對貴社所負之票據、借款、墊款、保証
    等債務及其他債務，並包括其利息，遲延利息、違約金、損害賠償及其他有關費
    用」、第十條約定：「凡持有．．．立約人印鑑，前往貴社請求返還或更換擔保
    物及其有關文件者，均視為立約人之代理人，貴社得准予返還或更換之」，上訴
    人於簽立上開約定書後，並未解除該負擔債務清償之約定，而續提供其所有之不
    動產供擔保，由徐瑞山向被上訴人借貸，自應依約定內容對被上訴人所負之一切
    保証債務負清償之責，雖上訴人辯稱：伊印鑑章都是由徐瑞山保管，作為貸款用
    途，伊僅同意七十九年之貸款，八十一年所設定之抵押權、及貸款伊均不知情，
    伊未在借據、本票上簽名，伊姓名是徐瑞山所偽簽，伊所有印鑑之印文亦是徐瑞
    山所盜蓋云云，惟查上訴人於原審及本院審理中對系爭本票中所蓋之印文，為其
    所有之印鑑章一節，並不爭執，按當事人主張有利於己之事實，就其事實有舉證
    之責任，又私人之印章，由自己使用為常態，被人盜用為變態，主張變態事實之
    當事人，自應就此印章被盜用之事實負舉證之責任（最高法院八十六年度台上字
    第七一七號判決參照），上訴人既已自承系爭本票上發票人處所蓋用之印文為其
    印鑑，係屬真正，則上訴人自應就其抗辯，該印鑑章係遭他人盜蓋一節，負舉證
    責任，惟上訴人並未能盡舉証之責。
  (二)又徐瑞山雖於本院準備程序中証稱：八十一年間伊以上訴人上開不動產設定抵押
    權，持向被上訴人借款之事，並未經上訴人同意，因上訴人所有之權狀、印鑑章
    、及印鑑証明書於七十九年買房子後均由伊保管，該本票上甲○○之簽名、及印
    文均係伊所為云云，惟查徐瑞山於原審係陳稱：甲○○部分伊有經過她同意，拿
    她的章去對保等語（見原審卷第二十三頁），核徐瑞山前後所述不一，惟按徐瑞
    山苟有上揭偽造本票犯行，何以上訴人未訴追徐瑞山偽造有價証券之刑責；又上
    訴人於八十一年三月二十三日以其所有之不動產為徐瑞山之連帶保証人，設立最
    高限額一千零八十萬元之抵押權予被上訴人，作為徐瑞山向被上訴人借款之擔保
    後，徐瑞山於八十三年六月六日又以該擔保向被上訴人借貸六百二十萬元，於八
    十四年六月六日因屆期未償，經被上訴人於八十四年十月三十日向法院聲請核發
    支付命令，請求上訴人及徐瑞山共同清償借款六百二十一萬元，上訴人對該支付
    命令並未異議一節，為上訴人所不爭執（見本院卷第四十五頁），如上訴人認徐
    瑞山未經其同意冒用其名向被上訴人貸款，本應於該時即已知悉情事，並對該支
    付命令聲明異議方是，惟上訴人並未循法律程序以保障自己權益，此與常情已有
    不符，堪認徐瑞山於原審所為之陳述較為真實可採，亦即上開抵押權設定登記、
    及借款，均已得上訴人之同意後始為之，因之；上訴人上揭所辯，即無可取。
五、上訴人既授權徐瑞山以其名義為擔保向被上訴人借貸，而系爭借款屆期未償，被
    上訴人本於借貸連帶保証之法律關係，訴請上訴人與徐瑞山、徐艷秋（後二人已
    於原審判決確定）連帶給付二百五十萬元，及自八十三年十一月二十九日起至清
    償日止，按年息百分之十點五五計算之利息，並自八十三年十二月三十日起至清
    償日止，其逾期在六個月以內者，按上開利率百分之十，逾期六個月以上者，按
    上開利率百分之二十計付違約金，即屬有據，原審以被上訴人請求，為有理由，
    ，予以准許，經核與法相符，上訴人猶執詞上訴，為無理由，應予駁回。
六、本案事實已臻明確，兩造其餘攻擊防禦方法，不足以影響本判決結果，爰不一一
    論述，併此敘明。
據上論結：本件上訴為無理由，依民事訴訟法第四百四十九條第一項、第七十八條、
第四百六十三條、第三百八十五條第一項前段判決如主文。
中      華      民      國    八十九    年      二      月    二十九    日
~B1民事第四庭審判長法  官  黃斐君
~B2                法  官  陳蘇宗
~B3                法  官  張浴美
右為正本係照原本作成。
如對本判決上訴，須於判決送達後二十日內向本院提出上訴狀，未表明上訴理由者，
應於上訴後二十日內向本院提出上訴理由書（須按他造人數附具繕本），並繳納送達
用雙掛號郵票拾份（每份拾肆元）。
~B                書記官  郭振祥
中      華      民      國    八十九    年      三      月      一      日
                                                                        Ｄ


司法院資訊處製作；財團法人民間司法改革基金會備份。
